臺灣臺中地方法院刑事判決
                                   110年度交易字第830號
公  訴  人  臺灣臺中地方檢察署檢察官
被      告  鄭欽鋐


選任辯護人  蔡其展律師                    
上列被告因公共危險案件，經檢察官提起公訴（110年度速偵字
第2321號），本院判決如下：
    主    文
鄭欽鋐駕駛動力交通工具而吐氣所含酒精濃度達每公升零點二五
毫克以上，累犯，處有期徒刑玖月。
    犯罪事實
一、鄭欽鋐於民國110年4月29日18、19時許起至同日22、23時許
     止，在其位於臺中市○○區○○○路00號住處內，飲用啤酒 後
    ，雖經休息，然其吐氣所含酒精濃度仍達每公升0.25毫克 
    以上，竟不顧大眾通行之安全，基於酒後駕駛動力交通工具
     之犯意，於翌（30）日8時許，騎乘車牌號碼000-000號普
    通 重型機車上路。嗣於同日8時40分許，行經臺中市大安區
    中山南路與龜壳路口時，因眼睛泛紅為警攔查，發現其渾身
    酒 味，經警於同日9時2分許對之實施酒精濃度測試，測得
    其吐 氣酒精濃度為每公升0.30毫克，始查獲上情。
二、案經臺中市政府警察局大甲分局報請臺灣臺中地方檢察署檢
     察官偵查起訴。
    理    由
一、證據能力部分：
(一)本案之臺中市政府警察局交通事故當事人酒精測定紀錄表、
    臺中市政府警察局舉發違反道路交通管理事件通知單均有證
    據能力：
　1.被告鄭欽鋐及辯護人辯稱：被告當時有戴安全帽及口罩，員
    警應無法看到被告臉部有潮紅之情形，被告騎乘機車並無違
    規或產生危險之情況，員警對被告攔停及酒測程序不符合警
    察職權行使法之規定，因此所取得之當事人酒精測定紀錄表
    、舉發違反道路交通管理事件通知單等證據自屬違法取證，
    應無證據能力云云。
　2.按警察對於已發生危害或依客觀合理判斷易生危害之交通工
     具，得予以攔停並採行下列措施：要求駕駛人或乘客出示
    相關證件或查證其身分。檢查引擎、車身號碼或其他足資
    識別之特徵。要求駕駛人接受酒精濃度測試之檢定，警察
    職權行使法第8條第1項定有明文。又按警察勤務條例第11條
    規定警察勤務方式包含勤區查察、巡邏、臨檢、守望、值班
    及備勤。而其中守望係指：於衝要地點或事故特多地區，設
    置崗位或劃定區域，由服勤人員在一定位置瞭望，擔任警戒
    、警衛、管制；並受理報告、解釋疑難、整理交通秩序及執
    行一般警察勤務，警察勤務條例第11條第4款亦定有明文。
    是警察執行守望勤務時，對於已可認定為「已發生危害或依
    客觀合理判斷易生危害」之交通工具，自得予以攔停，並要
    求駕駛人接受酒精濃度測試。經查：
　(1).證人即員警詹博元於本院審理中結證稱：110年4月29日擔
      任守望勤務兼取締交通違規之勤務，當日早上8點多有取
      締在場之被告酒後駕車，違反公共危險罪。取締之前我先
      巡簽金融機構，再去查交通違規或是酒駕情事，我經過中
      山南路的大安郵局，準備要巡簽時就看到被告在那邊迴轉
      並準備由中山南路往北的方向行駛，引起我的注意，當時
      距離約10至20公尺，我再騎過去迴轉並尾隨，與被告最近
      的距離大約是我跟辯護人的距離，我就稍微看被告臉部的
      狀態，當時被告的半罩式安全帽面罩好像是掀起來的，口
      罩是戴起來還是拉下來我不確定，眼睛有紅紅的，我覺得
      怪怪的，因為一般人喝酒後臉部會潮紅、眼睛也會是紅的
      ，所以我合理懷疑被告有喝酒，但到底有無喝酒，也是要
      攔查並且酒測後才知道，所以我就尾隨一陣子，被告好像
      有發現我在尾隨他，他就越騎越快，我就覺得不對勁、有
      閃躲我的意思，並非一般常人會做出來的事情，我就一直
      追，追到中山南路與龜壳路口並趁被告停等紅燈才把他攔
      下來。從郵局到攔查地點約1.5公里至2公里。攔下來後，
      我跟被告靠近談話時，有聞到酒味，被告跟我說是前一晚
      有喝酒，我有提供礦泉水給被告、休息15分鐘以上，並告
      知0.15以下、0.15至0.24的法律效應跟超過0.25及拒測的
      相關法律效應，另讓被告先吹簡易的作參考，被告如果決
      定要測的話，我也是告知相關法律效應之後再讓他測，我
      有拿吹嘴給被告看並告知是全新且有合格標章的，裝完之
      後再拿給被告吹，最後吹出來結果為0.30等語（見本院卷
      第81至96頁）。
　(2).經本院當庭勘驗員警詹博元對被告實施酒測時之密錄器錄
      影檔案，勘驗結果如下：影片開始時被告與警員均已停好
      機車站於路邊，被告將口罩褪至下巴處，雖無法明確辨識
      被告臉部有無泛紅，惟眼睛有輕微浮腫之情形。警員於過
      程中，已向被告告知不同酒精濃度區間及拒測之法律效果
      ，並有提供礦泉水給被告漱口，及以簡易測試吹氣棒使被
      告進行8次之簡易吹氣，並在被告表示接受呼氣酒精測試
      後，將全新噴嘴安裝於酒測器上，並對被告施以呼氣酒精
      測試，測得其吐氣酒精濃度為每公升0.30毫克等情，有本
      院勘驗筆錄在卷可稽（見本院卷第75至80頁）。
　(3).依證人即員警詹博元證述其因見被告於路上迴轉引起其注
      意，嗣見被告眼睛有泛紅的樣子，疑有酒容，而予尾隨，
      復發現被告有加速，疑似閃躲之舉措，即對被告發動攔查
      等情，亦證稱當時被告安全帽面罩是掀起來的等語，是被
      告上半部臉部及眼睛處應均裸露在外，並未因被告戴安全
      帽及口罩而遭遮蓋，佐以依本院前開勘驗結果，雖因拍攝
      角度及光線問題，無法明確辨識被告臉部、眼睛有無潮紅
      、泛紅，但其眼睛確實有輕微浮腫之情形，足認證人詹博
      元上開證述非不可信。則本件是員警詹博元在執行守望勤
      務兼取締交通違規之勤務時，見被告眼睛有泛紅，疑有酒
      容之情，並於尾隨過程中，發現被告有狀似加速閃躲之舉
      動，依此客觀情況，合理懷疑被告有飲酒後駕車之犯嫌而
      屬易生危害之交通工具，始對被告發動攔查，更於攔阻後
      依其嗅覺之感官經驗，發現被告身上散發酒味，進而要求
      且在被告同意下對之酒測檢驗，要屬警察職權行使法第8
      條之合法執行警察職務行為，於法有據，亦無逾越必要程
      度。從而，被告及辯護人質疑員警所實施之攔停、酒測等
      行為並非合法云云，自不可採，本案卷附之警方攔停被告
      並施以酒測後所取得之臺中市政府警察局交通事故當事人
      酒精測定紀錄表，及所開立之臺中市政府警察局舉發違反
      道路交通管理事件通知單，均具有證據能力無疑。
　(4).至證人詹博元於本院審理時所稱被告有跨越雙黃線迴轉之
      違規雖有誤認，又對於究係見被告臉部或眼睛有泛紅之事
      ，陳述先後略有不一之情，然被告迴轉僅係引起證人詹博
      元注意之動作，非證人詹博元決定對被告實施攔查之唯一
      因素，況被告既有飲酒後騎車之事實，其於臉部、眼睛確
      實可能出現潮紅、泛紅之情，又證人詹博元為警員，衡情
      查緝交通違規、攔查酒駕勤務為其日常工作之一部，其至
      本院作證時，距本案攔查被告時間已4個月餘，是證人詹
      博元就係見被告臉部或眼睛有泛紅之細節性事項，記憶模
      糊，在所難免，且證人詹博元對被告攔查之程序，合乎警
      察職權行使法第8條之規定，亦未逾越必要程度，業經本
      院判斷如上，證人詹博元此部分證述之瑕疵，無礙於其主
      要情節證述之真實性，尚難以此指摘證人詹博元對被告之
      攔查程序即係違法。
(二)另卷附之其餘非供述證據部分，均不涉及人為之意志判斷，
    與傳聞法則所欲防止證人記憶、認知、誠信之誤差明顯有別
    ，核與刑事訴訟法第159條第1項之要件不符。上開證據既無
    違法取得之情形，且經本院依法踐行調查證據程序，自應具
    有證據能力，合先敘明。
二、認定犯罪事實所憑之證據及理由：
　　上開犯罪事實，業據被告於警詢、偵查、本院準備程序及審
    中均坦承不諱（見速偵卷第37至40頁、第69至70頁，本院卷
    第44至45頁、第99頁）；並有臺中市政府警察局道路交通事
    故當事人酒精測定紀錄表、臺中市○○○○○○○○○道路○○○○○○○○○
    ○○○號碼000-000號普通重型機車車輛詳細資料報表、被告之
    證號查詢機車駕駛人資料等在卷可參（見速偵卷第41頁、第
    49頁、第55頁），堪認被告上開任意性自白與事實相符，足
    堪採信。從而，本件事證明確，被告犯行洵堪認定，應依法
    論科。　　
三、論罪科刑：
(一)按刑法第185條之3所謂「動力交通工具」，係指交通工具之
    推動係以電力或引擎動力等作用者而言，其所產生之動能，
    通常大於以人力或其他動物力之交通工具，若發生碰撞，容
    易造成極大之破壞，故立法者以法律規定於人體內酒精濃度
    達一定數值時，不得駕駛動力交通工具，以維護大眾安全。
    本案被告於酒後騎乘普通重型機車上路，且吐氣所含酒精濃
    度為每公升0.30毫克。核被告所為，係犯刑法第185條之3第
    1項第1款之駕駛動力交通工具而吐氣所含酒精濃度達每公升
    0.25毫克以上罪。
(二)被告前因不能安全駕駛致交通危險罪，經本院以108年度交
    易字第854號判處有期徒刑7月確定，於109年4月25日徒刑執
    行完畢等情，有臺灣高等法院被告前案紀錄表在卷可考。被
    告於受徒刑執行完畢後，5年以內故意再犯本案有期徒刑以
    上之罪，為累犯。而被告於本案犯行前5年內即係因與本案
    相同之不能安全駕駛罪受徒刑執行完畢，足見其對刑罰反應
    力薄弱，前所受科刑處分，尚不足使被告警惕，本院認依關
    於累犯之規定加重其刑，並無過苛之情，爰依刑法第47條第
    1項之規定加重其刑。
(三)爰以行為人之責任為基礎，審酌被告除前開累犯部分外，另
    有4次酒後駕車之前案紀錄，有前開臺灣高等法院被告前案
    紀錄表在卷可佐，詎其猶不知警惕，無視於政府大力宣導關
    於酒後駕車之相關禁令，仍於前揭時、地飲用啤酒後，雖經
    休息，然吐氣所含酒精濃度仍達每公升0.25毫克以上之情況
    下，貿然騎乘普通重型機車上路，對一般往來公眾及駕駛人
    之生命、身體、財產及用路安全造成危險，法治觀念欠缺，
    嗣經員警攔查而查獲，幸未造成人員傷亡及財物毀損之犯罪
    危害程度，並斟酌被告經測得之吐氣所含酒精濃度為每公升
    0.30毫克之醉態程度，又被告犯後雖坦承酒後駕車之事實，
    惟不思己過，反恣意指控警方違法對之攔查，難認有悔意，
    就犯後態度無從為其有利之考量，並衡及被告自陳之教育程
    度、工作經歷、家庭生活狀況（見本院卷第101頁）等一切
    情狀，量處如主文所示之刑，以示懲儆。　　　　　
據上論斷，應依刑事訴訟法第299條第1項前段，刑法第185條之3
第1項第1款、第47條第1項，刑法施行法第1條之1第1項，判決如
主文。
本案經檢察官王宜璇提起公訴，檢察官陳僑舫到庭執行職務。
中　　華　　民　　國　 110  　年　   9　　月　　27　　日
                  刑事第十四庭  法　官　江健鋒
以上正本證明與原本無異。
如不服本判決應於收受送達後20日內向本院提出上訴書狀，並應
敘述具體理由；其未敘述上訴理由者，應於上訴期間屆滿後20日
內向本院補提理由書（均須按他造當事人之人數附繕本）「切勿
逕送上級法院」。
                                書記官　呂偵光
中　　華　　民　　國　 110  　年　   9　　月　　27　　日

附錄本案論罪科刑法條全文：
中華民國刑法第185條之3：
駕駛動力交通工具而有下列情形之一者，處2年以下有期徒刑，
得併科20萬元以下罰金：
一、吐氣所含酒精濃度達每公升零點二五毫克或血液中酒精濃度
     達百分之零點零五以上。
二、有前款以外之其他情事足認服用酒類或其他相類之物，致不
     能安全駕駛。
三、服用毒品、麻醉藥品或其他相類之物，致不能安全駕駛。
因而致人於死者，處3年以上10年以下有期徒刑；致重傷者，處1
年以上7年以下有期徒刑。
曾犯本條或陸海空軍刑法第54條之罪，經有罪判決確定或經緩起
訴處分確定，於5年內再犯第1項之罪因而致人於死者，處無期徒
刑或5年以上有期徒刑；致重傷者，處3年以上10年以下有期徒刑
。